【裁判字號】    94,上易,1469
【裁判日期】    950125
【裁判案由】    詐欺
【裁判全文】
臺灣高等法院臺中分院刑事判決        94年度上易字第1469號
上  訴  人
即  被  告  甲○○
                    現於臺灣臺中女子監獄
上列上訴人因詐欺案件，不服臺灣臺中地方法院94年度易字第16
38號中華民國94年9月30日第一審判決 （起訴案號：臺灣臺中地
方法院檢察署94年度偵字第7027號），提起上訴，本院判決如下
：
    主      文
上訴駁回。
    事      實
一、甲○○明知如將個人存摺、金融卡（含密碼）交付予姓名年
    籍不詳且不相識之成年人使用，能預見該成年人有可能以所
    取得之存摺、金融卡（含密碼）遂行財產上犯罪之目的，竟
    仍基於縱若取得其存摺、金融卡（含密碼）之成年人，自行
    或轉交他人用以實施犯罪，供作被害人匯款之用，仍不違背
    其本意之幫助使用其帳戶者向他人詐欺取財之不確定故意，
    並基於概括犯意，將自己於民國（以下同）九十四年三月十
    一日、同年月十二日，分別在中國信託商業銀行臺中分行（
    下稱中國信託商業銀行）所開設帳號0000000000
    00號帳戶及在臺中文心路郵局所開設局號0000000
    號、帳號0000000號帳戶之存摺及金融卡（含密碼）
    ，連續於同年月十一日、十八日，在不詳地點，交付予姓名
    年籍不詳之成年人，而容任他人使用上開二帳戶遂行犯罪。
    之後，該姓名年籍不詳之成年人果然基於意圖為自己不法所
    有之犯意，於九十四年三月二十二日撥打電話給丙○○，佯
    稱係「華淩公司客服專員」，表示丙○○中，金及彩金
    尚未領取，須先匯款方能領得，丙○○不疑有他，乃依對方
    指示，於同日陸續匯款七萬元、二十三萬元至甲○○上開中
    國信託商業銀行帳戶及臺中文心路郵局帳戶內。嗣經丙○○
    發現受騙報警，經警循線始查悉上情。
二、案經臺中市警察局第一分局報告臺灣臺中地方法院檢察署檢
    察官偵查起訴。
    理      由
一、訊據上訴人即被告甲○○對於伊確曾於九十四年三月十一日
    、十二日，分別在中國信託商業銀行開設帳號000000
    000000號帳戶及在臺中文心路郵局開設局號００２１
    ６３號、帳號０２３８２６號帳戶，領得存摺及金融卡（含
    密碼）之事實固坦承不諱，雖矢口否認有何提供上開二帳戶
    存摺、金融卡（含密碼）予姓名年籍不詳之成年人使用之幫
    助詐欺犯行，並辯稱略以：(一)九十四年四月十二日伊要從上
    開中國信託商業銀行帳戶內提領朋友匯入之一千元，才知該
    帳戶之存摺、金融卡在東光市場被竊遺失，而上開臺中文心
    路郵局帳戶存摺、金融卡亦遺失，二帳戶之密碼相同，均寫
    在同時被竊之皮包內小筆記本裏；(二)被告不知係何人詐欺被
    害人丙○○，對於詐欺過程亦無所悉，對於正犯之犯罪無共
    同之認識，並非幫助犯云云。
二、惟經查：
（一）被告確有於九十四年三月十一日、十二月日申辦上開二帳
      戶，並領有存摺、金融卡（含密碼），且姓名年籍不詳之
      成年人於九十四年三月二十二日撥打電話給被害人丙○○
      ，佯稱係「華淩公司客服專員」，向被害人丙○○表示中
      ，金及彩金尚未領取，須先匯款方能領得，被害人丙
      ○○不疑有他，乃依對方指示，於同日陸續匯款七萬元、
      二十三萬元至被告上開中國信託商業銀行帳戶及臺中市○
      ○路郵局帳戶內，嗣經丙○○發現受騙報警等情，除據被
      告為上開自白外，復經被害人丙○○於警詢時指訴歷歷，
      並有中國信託商業銀行晶片金融卡查詢資料、晶片金融卡
      歷史狀態查詢單、被告上開中國信託商業銀行對帳單、被
      告上開臺中文心路郵局帳戶之郵政存簿儲金立帳申請書、
      客戶歷史交易清單附卷可稽，堪信實在。
（二）被告雖以前揭之情詞置辯，但查：
  １、被告就上開中國信託商業銀行帳戶之存摺、金融卡部分，
      於警詢時先係辯稱：是申請後在東光市場被竊遺失，密碼
      寫在同時被竊之背包小筆記本裡云云；於偵查中則改辯稱
      ：伊認為是朋友謝明憲將伊上開中國信託商業銀行帳戶偷
      拿去賣（但謝明憲否認）云云（偵查卷第十一、二十二頁
      ）；另就上開臺中文心路郵局帳戶之存摺、金融卡部分，
      於警詢時則辯稱：係九十四年三月十五日被竊（警卷第三
      頁，偵卷第十一頁）云云；但於原審法院審理時先是供稱
      ：上開二帳戶存摺是一起遺失的，是三月十一日、十二日
      在東光市場遺失的，直到九十四年四月十二日去補辦上開
      中國信託商業銀行帳戶存摺時才發現，也才知上開二帳戶
      之金融卡都遺失云云（原審卷第十九、三十三頁）；經原
      審法院提示被告上開二帳戶對帳單、客戶歷史交易清單紀
      錄，並質之何以上開臺中文心路郵局帳戶之金融卡係九十
      四年三月十八日才核發？且晶片卡須本人拿存簿、印章、
      身分證領取，怎麼可能在領取晶片卡時，存摺已不見了等
      節，被告才又改稱：皮包是被偷二次，上開二帳戶之金融
      卡是先後不見的，可能時間太久忘記了云云（見原審院卷
      第三十四頁），有各該筆錄在卷可考。據上可知，被告先
      後之辯解反覆，所稱上開二帳戶之存摺、金融卡均係遺失
      一節，是否可信，已非無疑。被告於偵查中復辯稱：隨身
      攜帶上開二帳戶存摺在身上，本係要辦理存錢之用，且當
      日一同遺失之皮包內約有現金一萬多元等語（偵卷第二十
      一至二十二頁），再參以存摺及金融卡均為關係個人理財
      之重要工具，一般人皆會妥善保管，倘若被告確有於遺失
      皮包之當日，隨身攜帶上開二帳戶存摺，預供存款使用之
      實情，則依常理，被告對於上開二帳戶存摺是否係皮包被
      竊當日同時遺失一事，理當記憶深刻，而無混淆之可能。
      是以被告就上開二帳戶存摺、金融卡等物，究係同日或先
      後遺失，既為先後兩歧之辯解，益顯此部分所辯，非可遽
      採。此外，被告又未能提出任何證據以實其說，被告上開
      辯詞，尚難採信，無從據以為任何有利於被告之認定。
  ２、又目前詐欺集團或行騙之人蒐購或使用人頭帳戶做為出入
      帳戶，並以金融卡提領詐騙所得，以逃避檢警之追緝，乃
      眾所周知之事實。社會上一般人防詐之意識高漲，欲為詐
      騙之人必使出相當方法，始能有所得，是以行騙之人不可
      能將其好不容易才詐得之金錢，存入自己無法確實掌控之
      帳戶內，否則將無法確保該帳戶名義人不會在受騙者匯入
      款項後，突然將該帳戶或提款卡掛失凍結或變更印鑑、密
      碼，致使行騙之人無法從該帳戶內領出詐騙金額，甚至由
      帳戶名義人將帳戶內之款項提領一空。是以詐欺集團欲以
      他人帳戶供作款項出入之帳戶，當會先徵得帳戶所有人之
      同意，並確知金融卡密碼後，才予使用。查本案被告上開
      中國信託商業銀行帳戶自九十四年三月十一日開戶時起迄
      同年四月八日止，上開臺中文心路郵局帳戶自同年三月十
      二日開戶時起至同年四月十二日止，均無變更金融卡密碼
      之紀錄，且陸續有多筆轉入與提領之交易，每筆存、提金
      額幾乎均逾萬元，甚至高達二十三萬元之鉅，有卷附之對
      帳單、客戶歷史交易清單可佐，被告復到庭供陳：各該筆
      款項均非伊所存提等語（見寫原審卷第三十三至三十四頁
      ），則使用被告上開二帳戶之人苟非自被告處取得該二帳
      戶之存摺及金融卡，而對上開二帳戶之掌控，有十足之把
      握，顯無可能利用該二帳戶陸續為多筆高額之交易，並密
      集地以金融卡提領款項。從而，被告上開中國信託商業銀
      行帳戶及臺中文心路郵局帳戶之存摺、金融卡（含密碼）
      等資料，應係被告提供予實際使用該二帳戶者之事實，即
      臻明確。被告辯稱：伊有將金融卡密碼寫在與存摺一同遺
      失之皮包內小筆記本云云，並無從資為任何有利於被告之
      徵憑。
  ３、按今日一般人至郵局或銀行開設帳戶並非難事，如非供犯
      罪之非法使用，衡情，自無置自己名義帳戶不用，而取得
      他人帳戶使用之必要。且金融存款帳戶事關存戶個人財產
      權益之保障，其與存戶印鑑章結合，具高度專有性，除非
      本人或與本人親密關係者，難認有何理由可自由流通使用
      該存摺，一般人皆有妥為保管防阻他人任意使用之認識，
      縱因特殊情況偶有交付他人使用之需，亦必然深入瞭解用
      途後再行提供以使用，方符常情。而該等專有物品如落入
      不明人士手中，極易被利用為與財產有關之犯罪工具，此
      又係具備一般生活智識者皆能體察之常識；參以邇來詐欺
      人士使用他人存摺作為指示被害人匯款工具之犯罪類型層
      出不窮，並廣經媒體披載，凡對社會動態尚非全然不予關
      注者均能知曉。在本件中，被告於提供上開二帳戶予他人
      使用時，已係成年人，具高職肄業學歷，平日在市場內從
      事修改衣服之工作，且前於九十二年、九十三年間先後有
      二次施用毒品、一次違反槍砲彈藥刀械管制條例之犯罪紀
      錄，有臺灣高等法院被告前案紀錄表可按，足認其心智成
      熟，亦具一般智識程度及社會經驗，對於上開各情，自有
      認識，竟仍將自己前開二帳戶之存摺、金融卡（含密碼）
      提供予姓名年籍不詳之成年人，容任他人使用，則其主觀
      上顯具有縱使姓名年籍不詳之成年人於取得該二帳戶之存
      摺、金融卡（含密碼）後，自行或提供詐騙人士持以作為
      詐欺取財之用，亦不違背其本意之不確定故意至明。被告
      辯稱：伊不知係何人詐欺被害人丙○○，對於詐欺過程亦
      無所悉，對於正犯之犯罪無共同之認識，並非幫助犯云云
      ，並不可採。惟被告僅係單純提供前開二帳戶之存摺、金
      融卡（含密碼），並未參與詐騙被害人丙○○之詐欺取財
      構成要件行為，主觀上僅係基於幫助該詐欺者之意思，應
      屬無疑。
（三）綜上所述，被告各項辯解均無可取。從而本件事證明確，
      被告犯行堪以認定。
三、查姓名年籍不詳之成年人於取得被告前開二帳戶之存摺及金
    融卡後，即基於意圖為自己不法所有之犯意，於九十四年三
    月二十二日撥打電話給被害人丙○○，佯稱係「華淩公司客
    服專員」，表示被害人丙○○中，金及彩金尚未領取，
    須先匯款方能領得，被害人丙○○不疑有他，依對方指示，
    於同日陸續匯款七萬元、二十三萬元至被告上開中國信託商
    業銀行帳戶及臺中文心路郵局帳戶內，致使被害人丙○○受
    騙，核該姓名年籍不詳之成年人所為，係犯刑法第三百三十
    九條第一項之詐欺取財罪。而被告提供自己前開二帳戶予該
    姓名年籍不詳之成年人使用，其主觀上係以幫助他人犯罪之
    意思而參與犯罪構成要件以外之行為，核被告所為，係犯刑
    法第三十條第一項、第三百三十九條第一項之幫助詐欺取財
    罪，應依同法第三十條第二項之規定減輕其刑。被告先後二
    次交付帳戶存摺及金融卡予姓名年籍不詳之成年人，時間緊
    接，方法相同，觸犯構成要件相同之罪名，顯係基於概括犯
    意為之，依連續犯規定論以一罪，加重其刑，並依法先加後
    減之，原審法院適用刑法第五十六條、第三十條第一項、第
    二項、第三百三十九條第一項、第四十一條第一項前段，罰
    金罰鍰提高標準條例第一條前段、第二條之規定並審酌被告
    前於九十二年間因違反槍砲彈藥刀械管制條例案件，經原審
    法院以九十三年度訴字第三九號判處有期徒刑四月，併科罰
    金新臺幣五萬元，有期徒刑如易科罰金，罰金如易服勞役，
    均以新臺幣九百元即銀元三百元折算一日確定；又於九十三
    年間因違反毒品危害防制條例案件，經本院以九十四年度上
    訴字第八六三號判處有期徒刑十月確定（現正執行中），有
    臺灣高等法院被告前案紀錄表在卷可按，素行不佳，其任意
    交付自己帳戶之存摺及金融卡（含密碼）予姓名年籍不詳之
    人使用，犯罪之動機、目的雖然單純，但罔顧此舉可能淪為
    他人犯罪之工具，助長財產犯罪者遂行詐欺取財之目的，同
    時使詐欺取財者得以隱匿真實身分，增加查緝罪犯之困難，
    助長犯罪氣焰，危害社會治安，所為誠屬可議，其先後交付
    之存摺及金融卡數量雖為二個，被害人只有丙○○一人，但
    被害人丙○○匯入被告上開二帳戶之金額頗多，所生損害非
    輕；再考之被告犯後始終否認犯行，態度不佳等一切情狀，
    量處有期徒刑伍月，並諭知易科罰金之折算標準，以示懲儆
    。認事用法核無不合，被告上訴意旨空言否認犯罪，據以指
    摘原判決不當，為無理由，應予駁回。
據上論結，應依刑事訴訟法第三百六十八條，判決如主文。
本案經檢察官乙○○到庭執行職務。
中    華    民    國    95    年    1     月    25    日
              刑事第四庭  審判長法  官  洪  耀  宗
                                法  官  江  德  千
                                法  官  劉  登  俊
上列正本證明與原本無異。
不得上訴。
                                書記官  茆  亞  民
中    華    民    國    95    年    1     月    25    日
附錄論罪科刑法條：
中華民國刑法第三百三十九條第一項：
意圖為自己或第三人不法之所有，以詐術使人將本人或第三人之
物交付者，處五年以下有期徒刑、拘役或科或併科一千元以下罰
金。
                                                      Ｒ


司法院資訊處製作；財團法人民間司法改革基金會備份。
